臺灣高等法院高雄分院民事裁定
106年度建上字第26號
上  訴  人  交通部公路總局西部濱海公路南區臨時工程處

法定代理人  江金樟  
被上訴人    茂聯營造股份有限公司

法定代理人  林茂聰  
上列當事人間請求給付工程款等事件，本院裁定如下：
      主  文
上訴人應於收受本裁定翌日起十日內，補繳第三審裁判費新臺幣
柒拾陸萬壹仟陸佰捌拾捌元，並具狀委任律師或民事訴訟法第四
百六十六條之一第二項之人為訴訟代理人，逾期未補正，即駁回
其上訴。　　　
      理  由
一、按民事訴訟法第77條之16第1 項前段規定，向第二審或第三
    審法院上訴，依第77條之13及第77條之14規定，加徵裁判費
    10分之5 。又按以一訴主張數項標的者，其價額合併計算之
    ，但所主張之數項標的互相競合或應為選擇者，其訴訟標的
    價額，應依其中價額最高者定之，民事訴訟法第77條之2 第
    1 項定有明文，故如原告提起各項聲明雖屬不同訴訟標的，
    惟自經濟上觀之，其訴訟目的一致，不超出終局標的範圍者
    ，訴訟標的價額自應以其中價額最高者定之。次按對於第二
    審判決上訴，上訴人應委任律師為訴訟代理人，但上訴人或
    其法定代理人具有律師資格者，不在此限。又上訴人之配偶
    、三親等內之血親、二親等內之姻親，或上訴人為法人、中
    央或地方機關時，其所屬專任人員具有律師資格，並經法院
    認為適當者，亦得為第三審訴訟代理人。上訴人未依第1 項
    、第2 項規定委任訴訟代理人，或雖依第2 項委任，法院認
    為不適當者，第二審法院應定期先命補正，逾期未補正亦未
    依第466 條之2為聲請者，第二審法院應以上訴不合法裁定
    駁回之，民事訴訟法第466 條之1 第1 、2 、4 項亦分別有
    明文。
二、經查：
　㈠被上訴人起訴主張其承攬上訴人招標之「台78線斗南交流道
    增設東向匝道工程」(契約編號「98東西快南工字第010號」
    ，下稱系爭工程)，上訴人於系爭工程完工後，以被上訴人
    逾期完工為由，計罰逾期違約金新臺幣（下同）5,633萬3,5
    01元，而拒絶給付同額之工程款予被上訴人，依兩造間承攬
    契約關係，請求上訴人應給付被上訴人5,633萬3,501元本息
    。嗣於本院審理中，被上訴人請求上訴人應給付之工程款減
    縮為1,260萬3,365元，並追加確認上訴人對於被上訴人之5,
    633萬3,501元逾期違約金債權不存在。雖被上訴人於本院所
    為追加確認之訴之請求權基礎不相同，惟同基於被上訴人承
    攬工程是否有逾期完工之事實，上訴人亦據以為抵銷抗辯，
    自經濟上觀之，其訴訟目的同為確認上訴人對被上訴人有無
    逾期違約金債權可與被上訴人請求之工程款債權互為抵銷，
    故被上訴人原始訴之聲明與追加聲明乃互相競合，其訴訟標
    的價額應依其中價額最高者定之。
　㈡本件上訴人就給付工程款及確認逾期違約金債權不存在部分
    之上訴利益分別為1,260萬3,365元及5,633萬3,501元，就此
    訴訟目的一致之兩項請求，依前揭說明，應依其中價額最高
    者定其訴訟標的金額為5,633萬3,501元，計徵第三審裁判費
    76萬1,688元，而未據上訴人繳納。又上訴人提起上訴，並
    未委任律師為訴訟代理人，亦未釋明有符合民事訴訟法第46
    6條之1第1項但書或第2項之情形。茲依同法第481條、第442
    條第2項前段、第466條之1第4項規定，限上訴人於收受本裁
    定正本10日內，如數逕向本院補繳裁判費及補正訴訟代理人
    之欠缺，逾期未為補繳或補正，即駁回其上訴。
三、爰裁定如主文。
中　　華　　民　　國　　111 　年　　8 　　月　　3 　　日
                          民事第一庭
                                審判長法  官  甯  馨
                                      法  官  何悅芳
                                      法  官  林雅莉
以上正本證明與原本無異。
如不服本裁定關於核定訴訟標的價額部分，應於送達後10日內向
本院提出抗告狀（須按他造當事人之人數附繕本），並繳納抗告
費新臺幣1,000元；其餘部分不得抗告。
中　　華　　民　　國　　111 　年　　8 　　月　　3 　　日
                                      書記官  陳雅芳